臺灣彰化地方法院刑事裁定　　　　　　 100年度聲字第1933號
聲明異議人
即　受刑人　張永裕
上列聲明異議人即受刑人因違反毒品危害防制條例案件，對於臺
灣彰化地方法院檢察署檢察官執行之指揮（100 年度執從字第17
0號），聲明異議，本院裁定如下：
    主  文
異議駁回。
    理  由
一、聲明異議意旨略以：臺灣彰化地方法院檢察署檢察官以100
    年度執從字第170 號執行案件對聲明異議人即受刑人張永裕
    追繳犯罪所得，扣取異議人於屏東監獄之保管金新台幣（下
    同）377 元、勞作金902 元，共計1279元。僅酌留保管金30
    0 元予異議人充作基本生活開銷所需費用，顯不敷使用，異
    議人購買生活日用品、看牙醫、罹患疾病購買必要之飲食、
    健康檢查及抽血驗血等均需自費，獄方並無供給，爰請求就
    本件沒入除已經執行部分外，其後執行應著留異議人生活所
    需之必要費用，為此提出聲明異議云云。
二、按受刑人或其法定代理人或配偶以檢察官執行之指揮為不當
    者，得向諭知該裁判之法院聲明異議，刑事訴訟法第484 條
    定有明文。該條所稱「諭知該裁判之法院」，乃指對被告之
    有罪判決，於主文內實際宣示其主刑、從刑之裁判而言，若
    判決主文並未諭知主刑、從刑，係因被告不服該裁判，向上
    級法院提起上訴，而上級法院以原審判決並無違誤，上訴無
    理由，因而維持原判決諭知「上訴駁回」者，縱屬確定之有
    罪判決，但因對原判決之主刑、從刑未予更易，其本身復未
    宣示如何之主刑、從刑，自非該條所指諭知該裁判之法院（
    最高法院79年台聲字第19號判例要旨參照）。次按罰金、罰
    鍰、沒收、沒入、追徵、追繳及抵償之裁判，應依檢察官之
    命令執行之；前條裁判之執行，準用執行民事裁判之規定，
    刑事訴訟法第470 條第1 項前段、第471 條第1 項分別定有
    明文。又查封時，應酌留債務人及其共同生活之親屬2 個月
    間生活所必需之食物、燃料及金錢，強制執行法第52條第1
    項亦有明文。
三、經查：
(一)異議人因違反毒品危害防制條例案件，經本院以99年度訴字
    第1057號判決判處「有期徒刑肆年伍月，未扣案因販賣第二
    級毒品所得新臺幣拾萬元沒收之，如全部或一部不能沒收時
    ，以其與綽號『忠平』之成年男子之財產連帶抵償之。」，
    於99年12月6 日確定在案，有臺灣高等法院被告前案紀錄表
    在卷可參。異議人對於檢察官依上開確定判決所為執行方法
    不服而聲明異議，本院自有管轄權，合先敘明。
(二)本件執行檢察官依本院上開確定判決主文所示，對異議人執
    行抵償犯罪所得10萬元，而函請法務部矯正署屏東監獄提撥
    異議人之勞作金及保管金，以抵償上開犯罪所得沒收部分，
    並於100 年7 月15日扣取保管金及勞作金共1279元（酌留30
    0 元），有臺灣彰化地方法院檢察署彰檢文執強100 執從17
    0 字第30481 號函影本、法務部矯正署屏東監獄100 年11月
    18日屏監宗總字第1000009128號函及異議人之法務部矯正署
    屏東監獄保管金分戶卡、勞作金分戶卡各1 份附卷可稽。
(三)按檢察官執行抵償犯罪所得時，依前揭強制執行法之規定，
    應酌留受刑人生活所必需之費用，而酌留必需生活費之規定
    ，於實際執行時尚非不得依職權審酌債務人之家庭狀況、身
    份地位、日常所需而增減之（參照強制執行法第52條第2 項
    規定）。茲審酌異議人在監執行，日常三餐已有獄方供應，
    其餘所需不過餐具、生活日常用品等，所需金額不多，且經
    檢察官執行後，於保管金分戶帳戶中之餘額，足敷異議人日
    常生活所需，故其並不致於因此陷於窘境。異議人雖辯稱檢
    察官之追繳命令已影響其購買日用品云云，然維持受刑人生
    活所必需，係指維持其最低生活，在客觀上不可缺少者而言
    ，而監所限制受刑人每日花費不逾200 元，此乃可花費額度
    上限，尚非謂維持生活所必需之額度，仍應斟酌受刑人之身
    份、地位、在監之日常所需而增減，故而受刑人之保管金，
    於維持生活所必需以外尚有所餘，自無不許強制執行之理。
(四)次按「對於受刑人，應斟酌保健上之必要，給與飲食、物品
    ，並供用衣被及其他必需器具」；「對於受刑人應定期及視
    實際需要施行健康檢查，並實施預防接種等傳染病防治措施
    。」；「受刑人主副食之營養，應足敷其保健需要，品質須
    合衛生標準，適時調製，按時進餐；並備足供受刑人飲用及
    使用之水。監獄應有農牧設施，供受刑人副食之需要。」；
    「受刑人健康檢查，依左列規定：一、在監健康檢查每季辦
    理一次，並得依受刑人身體及精神狀況施行臨時檢查。二、
    受刑人入監、出監或移監應施行健康檢查。三、健康檢查由
    監獄醫師行之，其有特殊情形設備不足者，得護送當地醫療
    機構檢查之。四、檢查結果應詳為記載，罹疾病者，應予診
    治或為適當之處理。」；「受刑人或其攜帶之子女罹疾病者
    ，應由監獄醫師悉心診治，不得延誤，並作紀錄，以備查考
    。人力不足時，得特約監外醫師協助。」，監獄行刑法第45
    條第1 項、第51條第1 項及監獄行刑法施行細則第63條、第
    70條第1 項、第71條第2 項分別定有明文。是受刑人於無足
    夠保管金、勞作金之情形下，監獄自得視受刑人具體健康情
    況決定是否提供必要之飲食、物品、健康檢查或醫療。故異
    議人另辯稱須自費看牙醫、罹患疾病購買必要之飲食、健康
    檢查及抽血驗血，而檢察官執行所酌留之金額不敷使用云云
    ，顯無足採。況檢察官自該次執行後，並未再繼續執行扣款
    ，且法務部矯正署屏東監獄亦明確函覆：「如無保管款支付
    ，本監有公費看診。」，此有法務部矯正署屏東監獄100 年
    11月18日屏監宗總字第1000009128號函及異議人之法務部矯
    正署屏東監獄保管金分戶卡、勞作金分戶卡各1 份在卷可考
    ，從而異議人上開所辯，顯有誤會，不足採信，其執此謂檢
    察官執行方法不當云云，非有理由。
(五)至異議人另請求就「其後之執行應酌留異議人生活所需之必
    要費用」云云，揆諸前揭刑事訴訟法第484 條規定，受刑人
    就將來之執行指揮向法院提出聲明異議，預為救濟，於法自
    難謂合，亦無從補正，附此敘明。
(六)綜上所述，本件檢察官之指揮處分，經核尚無不當。異議人
    執前開情詞，聲明異議，為無理由，應予駁回。
四、據上論斷，應依刑事訴訟法第486 條，裁定如主文。
中    華    民    國   100    年    11    月    28    日
                        刑事第八庭    法  官  田德煙
以上正本證明與原本無異。
如不服本裁定，應於裁定送達後5日內向本院提出抗告狀（須附
繕本）。
中    華    民    國   100    年    11    月    29    日
                                      書記官  吳冠慧